【裁判字號】    90,再更(一),3
【裁判日期】    900907
【裁判案由】    返還不當得利
【裁判全文】
臺灣高等法院民事裁定  九十年度再更(一)字第三號
      聲  請  人    甲○○
                            送.
右聲請人與相對人乙○○等間返還不當得利事件，聲請人對於中華民國八十九年六月
二十九日最高法院八十九年度台抗字第三○四號及本院八十九年度聲字第十三號確定
裁定，聲請再審，經最高法院發回，本院裁定如左：
      主    文
本件聲請人以民事訴訟法第四百九十六條第一項第十三款所定事由，對於最高法院八
十九年度台抗字第三○四號及本院八十九年度聲字第一三號裁定，暨以同法第四百九
十七條所定事由，對本院八十九年度聲字第一三號裁定，聲請再審部分駁回。
聲請費用關於前開駁回部分，由聲請人負擔。
      理    由
一、本件聲請人主張最高法院八十九年度台抗字第三○四號及本院八十九年度聲字第
    一三號確定裁定（下稱三○四號確定裁定、一三號確定裁定），有民事訴訟法第
    四百九十六條第一項第一款、第十二款、第十三款及第四百九十七條所定事由，
    對之聲請再審，經本院前審以聲請人本於民事訴訟法第四百九十六條第一項第一
    款之規定，對於三○四號及一三號確定裁定聲請再審，依同法第四百九十九條之
    規定，應專屬於為三○四號確定裁定之最高法院管轄，因而裁定移送最高法院。
    嗣經最高法院以聲請人對於三○四號及一三號確定裁定聲請再審，除主張該等裁
    定有民事訴訟法第四百九十六條第一項第一款所定事由外，尚以同條項第十三款
    所定事由為其依據，並主張一三號確定裁定有同法第四百九十七條所定再審事由
    ，而此部分依民事訴訟法第四百九十九條前段、第二款之規定，應專屬為一三號
    確定裁定之原法院及為三○四號確定裁定之原第二審法院，即本院管轄，因而就
    此部分廢棄原移送裁定，是以本院僅就最高法院發回之部分為審判，合先敘明。
二、本件聲請人以：(一)本院法官被聲請迴避，應停止訴訟程序而未停止，其裁定有消
    極不適用法規之錯誤，且最高法院就本院為股另案未於聲請迴避裁定確定前之裁
    定廢棄發回，惟本件最高法院卻視而不見，有聲請迴避函可證，此亦為民事訴訟
    法第四百九十六條第一項第十三款及第四百九十七條再審理由。(二)最高法院對於
    聲請人於「抗告及聲請理由狀」、「緊急聲請及抗告理由(二)狀」、「緊急抗告及
    緊急聲請第三審訴訟救助(四)狀」中所提出新事實及新證據，甚至明顯違背法令之
    舊事實及舊證據，均消極不適用，亦未說明理由，難謂消極不適用法規之錯誤。
    (三)、本院及最高法院消極不適用新民事訴訟法中關於訴訟救助之規定，卻積極適
    用已被新法廢棄之最高法院八十年台抗字第二三五號裁定。本件系爭存款及不動
    產之總價額超過新台幣（下同）一億元，倘聲請人有資力，則必為全額之請求，
    起訴時至少亦必繳一百萬元以上之裁判費，但聲請人起訴金額僅為五十萬元，其
    後追加一百六十一萬元，確因無資力而不得不向他人借款而為部分請求等語，聲
    請再審。
三、惟查：聲請人以本院為股法官於受聲請迴避後，在該迴避案確定前所為之一三號
    裁定，最高法院不查未予廢棄發回，認屬有民事訴訟法第四百九十六條第一項第
    十三款及第四百九十七條之再審理由，顯係以本院及最高法院消極不適用法規之
    錯誤，認係新事實、新證據，此核與民事訴訟法第四百九十六條第一項第十三款
    所稱「發見未經斟酌之證物或得使用該證物」者有別，亦與同法第四百九十七條
    規定有間，是聲請人以此為新事實、新證據，據以聲請再審，為無理由，應予駁
    回。至聲請人其餘所述，均屬適用法規錯誤範疇，依前所述，非本院審理範圍，
    本院不予審酌。另聲請人並未以民事訴訟法第四百九十六條第一項第十二款，聲
    請再審，有其聲請狀結論可按（見本院八十九年度再字第八二號卷第十頁），最
    高法院發回中指稱聲請人有以此為由聲請再審，尚有誤會，併此敘明。
四、據上論結，本件再審之聲請為無理由，爰裁定如主文。
中      華      民      國    九十      年      九      月      七      日
                              民事第十六庭
                                  審判長法  官  阮  富  枝
                                        法  官  王  聖  惠
                                        法  官  周  美  月                                           ↖
右正本係照原本作成。
如不服本裁定，應於收受送達後十日內向本院提出抗告狀，並應繳納抗告費新台幣四
十五元正。
中      華      民      國    九十      年      九      月      十      日
                                        書記官  陳  啟  文


司法院資訊處製作；財團法人民間司法改革基金會備份。
